【裁判字號】    91,上訴,782
【裁判日期】    920410
【裁判案由】    強盜
【裁判全文】
臺灣高等法院臺南分院刑事判決              九十一年度上訴字第七八二號    Ｇ
      上  訴  人
      即  被  告  己  ○  ○
      指定辯護人  庚  ○  ○
右上訴人因強盜等案件，不服臺灣臺南地方法院九十年訴字第一五七四號中華民國九
十一年五月二日第一審判決（起訴案號：臺灣臺南方法院檢察署九十年度營偵字第一
四七四號、九十年度偵字第一一二八○號、九十年度偵字第一一二八二號），提起上
訴，本院判決如左：
      主      文
原判決關於強盜、連續剝奪人行動自由、損壞他人汽車及定執行刑部分均撤銷。
己○○意圖為自己不法之所有，攜帶兇器，以強暴至使不能抗拒，而取他人之物，累
犯，處有期徒刑柒年貳月；又連續以非法方法，剝奪人之行動自由，累犯，處有期徒
刑貳年；又損壞他人之汽車前保險桿，足以生損害於他人，累犯，處有期徒刑月。
其他上訴（被訴連續竊盜部分）駁回。
前開撤銷改判部分所處有期徒刑柒年貳月、貳年、月，與駁回上訴部分所處有期徒
刑伍月，應執行有期徒刑玖年伍月。
      事      實
一、己○○前因違反麻醉藥品管理條例案件，經臺灣嘉義地方法院判處有期徒刑六月
    確定，於民國八十八年九月十五日執行完畢，猶不知悔改，竟基於意圖為自己不
    法所有之概括犯意，連續於九十年九月二日上午七時十五分許，在嘉義縣東石鄉
    東崙村中洲二九之三十號前，趁鄭金實不注意之際，以路邊撿拾之鐵絲竊取停放
    在該處鄭嘉俐所有（由其父鄭金實使用）車牌號碼為ＬＹＲ─六八六號之機車一
    輛，得手後供己騎乘代步，己○○旋於同日上午七時三十分許，騎乘上開竊得之
    機車至嘉義縣東石鄉塭仔村十四號附近，因機車油料耗盡無法發動，遂將該機車
    棄置路旁，又見鄭素雲所有車牌號碼為ＹＫＨ─七○○號之機車一輛鑰匙仍插在
    該機車上停放該處，遂下手竊取，得手後復供己騎乘之用。
二、己○○竊得車牌號碼為ＹＫＨ─七○○號之機車後，即騎乘上開機車沿產業道路
    與不知名之道路往嘉義縣水上鄉方向騎乘，於九十年九月二日上午十時二十五分
    許，騎至嘉義縣水上鄉鎮南靖派出所（省道台一線路段）附近，又另行起意
    ，圖為自己不法之所有，將人及機車斜越在快車道上，適丁○○駕駛車牌號碼Ｕ
    四─八三二一號自用小客車行經該路段並繞過己○○人車，己○○旋即騎乘上開
    機車自後追趕並沿路叫罵，待丁○○駛至約十五公尺外之外婆家並下車後，己○○隨即持未敲破之玻璃瓶瓶口抵住丁○○之腰部，並進入丁○○所駕駛之自用小
    客車內，丁○○見狀即伸手拉住車門阻止車門關上，然拉扯之際，遭己○○以車
    窗玻璃撞擊臉部，以強暴使丁○○不能抗拒，己○○旋即將該自用小客車駛離，
    沿省道台一線往臺南縣後壁鄉方向行駛。己○○駕駛上開強盜而得之自用小客車
    後，因認警方在後追緝，為免遭警方緝獲，即欲沿途尋找機車騎士或汽車駕駛人
    ，以前開自用小客車加以衝撞後，再強行將駕駛人拉至自用小客車上做為人質，
    己○○乃基恐嚇、毀損之犯意及傷害、剝奪行動自由之概括犯意，沿途製造假車
    禍，其於同日上午十時三十分許，行經臺南縣後壁鄉八掌溪陸橋南端約三百公尺
    處，駕車自後追撞戊○○所騎乘車牌號碼為ＫＫ八─九六三號之機車，戊○○人
    車倒地後，受有右手及右腕部擦傷、右肩挫傷瘀血之傷害，機車上前整流罩、下
    整流罩、右後視鏡亦受有損壞，足以生損害於戊○○，己○○隨即下車並欲將戊○○強行拉上自小客車內妨害其自由，經戊○○奮力掙扎逃離，始未得逞而未遂
    ；己○○遂繼續駕駛前開自用小客車，於同日上午十時三十五分許，行經臺南縣
    後壁鄉土溝村一○一之二四號前，再次駕車自後追撞甲○○所騎乘車牌號碼為Ｆ
    Ｑ八─六七五號機車二次，甲○○人車倒地後，受有左肩、雙膝及右手淺裂傷，
    機車則未損壞，己○○隨即下車強拉甲○○上車妨害其自由，經甲○○掙扎逃脫
    而未遂；己○○繼續駕駛前開自用小客車，於同日上午十時四十分許，行經臺南
    縣後壁鄉土溝村洪氏英電子公司附近，又駕車自後追撞丙○○所駕駛車牌號碼為
    Ｙ六─五三六八號自用小客車三次，致丙○○駕駛之自用小客車因撞擊而有右前
    門把，右後門把，左、右後葉子板，左、右，右前門，前後保險桿，右前葉子
    板右中柱等多處損壞，足以生損害於丙○○，己○○再駕車繞至丙○○之車旁，
    向丙○○恐嚇稱：要徐女下車解決車禍事宜，如不下車，其身上帶有刀、槍，要
    讓徐女死等語，丙○○聽聞後心生畏懼，致生危害於安全而下車，己○○隨即欲
    強拉丙○○上車，並咬傷丙○○之手部及動手毆打丙○○之頭部及背部，造成丙○○受有左肘鈍傷、右前臂鈍瘀傷、臉部瘀傷、背部鈍瘀傷之傷勢，然丙○○遭
    己○○強拉上車之際，適有在附近田邊工作之乙○○看見而趕來阻止，己○○乃
    將乙○○強拉上車，以強暴剝奪乙○○之行動自由，丙○○則趁機脫逃離去，而
    未得逞。己○○將乙○○強拉上車後，即將車駛往臺南縣東山鄉方向，於同日上
    午十一時四十分許，行經臺南縣東山鄉○○村○○○段處，因疏未注意對向來車
    而衝向對向車道由辛○○所駕駛之車牌號碼為ＢＣ─五六三八號自用小客車，然
    兩車未碰撞。己○○旋將車駛離，辛○○則迴車追趕己○○人車，追至臺南縣東
    山鄉○○路○○段處時，己○○見無法擺脫辛○○，心生不滿而迴車以毀損之犯
    意衝撞辛○○人車，致辛○○所駕駛之自用小客車前保險桿因而受有損壞，足以
    生損害於辛○○，辛○○隨即將車駛離並向警方報案，警方據報後，於同日中午
    十二時十分許，在臺南縣東山鄉○○路與鳳安三街交岔路口處，將己○○人車攔
    截而獲悉上情。
三、案經竊盜部分，由嘉義縣警察局水上分局報請臺灣嘉義地方法院檢察署呈請臺灣
    高等法院臺南分院檢察署檢察長核轉臺灣臺南地方法院檢察署檢察官偵查起訴，
    並經戊○○、甲○○、丙○○、辛○○訴由臺南縣警察局白河分局報請及丁○○
    訴請臺灣臺南地方法院檢察署檢察官偵查起訴。
      理      由
壹、撤銷改判部分：
一、訊據上訴人即被告己○○對於右揭二所示之事實，坦承有開走告訴人丁○○右開
    自小客車，於右揭時、地駕車自後追撞告訴人戊○○所騎乘之右開機車，告訴人
    戊○○人車倒地後，受有右開傷害，機車前右側方亦損壞，伊隨即下車欲將告訴
    人戊○○強行拉上自小客車內，經告訴人戊○○奮力掙扎逃離，始未得逞；於右
    開時、地駕車自後追撞告訴人甲○○所騎乘之右開機車二次，告訴人甲○○人車
    倒地後，受有右開傷害，伊隨即下車強拉告訴人甲○○上車，經告訴人甲○○掙
    扎逃脫，而未能得逞；伊於右開時、地有強拉被害人乙○○上車等情，惟否認有
    事實二所示之強盜、恐嚇、傷害及剝奪行動自由犯行，辯稱：伊竊得右開車牌號
    碼ＹＫＨ─七○○號之機車後，因騎機車不穩倒地，腳被機車車輪壓到，告訴人
    丁○○將車停下來，替伊把機車扶起，伊乘機跑進他的車內，他追過來要拉伊到
    車外，伊就把車門關上開走，伊有看他的臉撞到玻璃，伊沒有製造假車禍，伊沒
    有拿敲破之玻璃瓶抵住告訴人丁○○腰部，伊開走告訴人丁○○之車子，但伊路
    不熟不知開到何方向，因伊長期使用安非他命產生幻聽幻覺，以為警察在後追緝
    伊，伊罵告訴人丙○○三字經要她下來，伊沒有恐嚇她說身上帶有刀槍要讓她死
    ，伊沒有打告訴人丙○○，伊有咬她一口，伊沒有強拉丙○○上車，伊有說要帶
    被害人乙○○去東石加油，被害人乙○○也有拿一支煙請伊，他都沒有講話，沒
    有說要離開，伊記得是第一次撞到告訴人辛○○，不是第二次撞的，伊當時精神
    不佳才會犯罪，伊應已達精神耗弱程度云云。經查：
（一）被告強盜告訴人丁○○自用小客車之事實，業據被告於警訊時及偵查中供稱：
      九十年九月二日上午十時二十五分許，嘉義縣水上鄉三鎮村南靖派出所（省道
      台一線路段）附近，持一支空玻璃瓶瓶口抵住告訴人丁○○腰部，被害人丁○○下車，進入丁○○所駕駛之車牌號碼Ｕ四─八三二一號自用小客車內，將該
      自用小客車駛離等情；於原審及本院調查時亦均供稱伊有開走告訴人丁○○前
      開自用小客車等語，核與告訴人丁○○於警訊時、偵查中及原審審理時指稱：
      ：九十年九月二日上午十時二十五分許，其要開車去嘉義縣水上鄉外婆家，在
      嘉義南靖派出所前，看到被告將機車橫在其車道前，其要從旁邊閃過去，被告
      就在後面一直叫囂，並罵三字經，其繼續往前開十五公尺就到外婆家，其還沒
      下車時，被告就已追到，不斷敲其車窗，並罵其三字經，其下車後被告拿玻璃
      瓶抵住其腰部，要進其車，其不讓被告進車內，掙扎之中，其左臉頰就撞到車
      門玻璃，其往後退，被告就將車開走等語：於本院調查時指稱：「（九十年九
      月二日上午十時二十五分左右，有沒有駕駛Ｕ四─八三二一號自用小客車行經
      嘉義縣水上鄉鎮南靖派出所附近，遇到己○○將人及機車斜越在快車道上
      ？）有。」「（當時你是不是繞過己○○的人車？）是。」「（己○○是不是
      騎乘機車從你後面追趕沿路叫罵，等你駛至約十五公尺外之外婆家並下車後，
      己○○是不是隨即持已敲破之玻璃瓶抵住你的腰部，並欲進入你所駕駛之自用
      小客車內，你見狀是不是即伸手拉住車門阻止車門關上，然拉扯之際，是不是
      遭己○○以車窗玻璃撞擊臉部？）類似尖銳的東西，我不知是不是敲破的玻璃
      瓶，拉扯時他把車門關上打到我的臉。」「（己○○把車門關上打到你的臉部
      時，你是不是已經不能抗拒，他是不是就將你的自用小客車駛離？）他已經進
      入我的車內，門還沒有關上，我人在車外，伸手進去拉己○○，在拉扯時，他
      就把門關起來打到我的臉，我就把手鬆開往後退，他就瞬間把門關起來，將車
      開走。」「（這時你在車外看己○○開走？）是。」「（己○○將你的車子開
      走時你是不是不能抗拒？）他（把）門關起來。」「（你覺得當時己○○是在
      你不能抗拒時開走你的車，或是來不及防備時開走你的車？）因為他進入我的
      車，車門已經關上，我沒有辦法把他拉出來，才被他開走，我沒有辦法抗拒。
      」等情相符，並有贓物認領保管單（Ｕ四─八三二號自用小客車）及扣押書各
      一份可資佐證，足見被告進入告訴人丁○○之車內時，告訴人丁○○在車外，
      伸手進去拉被告，在拉扯時，被告就把門關起來打到告訴人丁○○的臉，告訴
      人丁○○就把手鬆開往後退，被告就瞬間把門關起來，告訴人丁○○在車外，
      車門已經關上，無法把被告拉出來。告訴人因於拉扯中被車門打中臉部，並因
      而被隔離在車外自屬無法抗拒，被告以強暴至使告訴人丁○○不能抗拒，而將
      告訴人丁○○之自用小客車開走，即係強盜行為。至於被告究竟持何物抵住告
      訴人丁○○之腰部，被告於警訊時供稱：「拿一瓶空玻璃罐抵住車主」，於偵
      查中供稱：「我機車上有一支玻璃瓶，即以該支玻璃瓶之瓶口抵住他（指告訴
      人丁○○）的腰」，於本院調查時供稱：「（我）沒有拿敲破的玻璃瓶抵住丁○○的腰部」「我沒有拿尖銳的東西抵住他的腰部」。告訴人丁○○警訊時指
      稱：「（被告）用右手持破玻璃瓶抵住我後腰」，於偵查中指稱「他拿一支玻
      璃瓶抵住我腰部」，於原審審理時指稱：「拿類似尖銳的東西抵住我的腰部」
      ，於本院調查時指稱：「類似尖銳的東西，我不知是不是敲破的玻璃瓶」，被
      告與告訴人丁○○相互陳述不同，且各人先後陳述亦不一，惟被告否認持敲破
      之玻璃瓶抵住告訴人丁○○之腰部，而從告訴人丁○○上開指訴觀之，其於警
      訊時雖指稱被告持破玻璃瓶抵住其腰部，然其嗣後或稱持玻璃瓶，或稱持類似
      尖銳的東西，參諸被告於偵查中所供其機車上有一支玻璃瓶，即以該支未敲破
      之玻璃瓶瓶口抵住告訴人丁○○之腰部，較合乎情理，且與告訴人丁○○所稱
      被告持類似尖銳的東西抵住其腰部相符。被告強盜告訴人丁○○之自用小客車
      ，供己使用，顯有為自己不法所有之意圖，被告空言否認強盜，尚不足採。
（二）被告所犯右開傷害、恐嚇、損壞及剝奪行動自由之事實，業據被告於警訊時及
      偵查中供述明確，核與告訴人戊○○於警訊時，告訴人甲○○於警訊時、偵查
      中及原審審理時，告訴人丙○○、辛○○及被害人乙○○甲○○於警訊時、偵
      查中、原審及本院審理時指述之情節大致相符，並有贓物認領保管單（Ｕ四─
      八三二號自用小客車）及扣押書各一份、診斷證明書三張、估價單四張及照片
      十四張附於偵查卷足資佐證，
（三）被告辯稱：伊當時精神不佳才會犯罪，其應已達精神耗弱程度云云。查被告之
      精神狀態是否已達精神耗弱或心神喪失之程度，經行政院衛生署嘉南療養院鑑
      定結果認為「：：：黃員此次之違法行為乃發生於持續吸食安非他命及強力膠
      之後，期間並混雜明顯聽幻覺及妄想性思考與行為，評估其犯行前一晚吸食安
      非他命及強力膠且徹夜未眠後，意識不清，現實感不佳，妄想警方追捕，聽幻
      覺干擾，並且在判斷力下降，衝動控制力差的情形下所導致，然黃員吸食安非
      他命及強力膠之行為乃完全出於自我意識及控制下，：：：故就整體評估，黃
      員犯罪時之精神狀態，並未達於神喪失或精神耗弱之程度：：：。」等語，有
      該院九十二年一月十五日嘉南般字第○九○○○○二二七號函所附精神鑑定報
      告書一份可稽，足見被告犯本案之罪時，其精神狀態尚未達於神喪失或精神耗
      弱之程度，被告所辯，尚非可採。
（四）綜上所述，被告確有加重強盜、傷害、恐嚇、毀損及剝奪行動自由之犯行，被
      告之辯解，不足採信，事證明確，被告犯行堪以認定。
二、按行為後法律有變更者，適用裁判時之法律。但裁判前之法律有利於行為人者，
    適用最有利於行為人之法律，刑法第二條第一項定有明定。又二十四年七月一日
    刑法（下稱舊刑法）施行後，最高法院曾決議「新刑法施行後，懲治盜匪條例廢
    止，將來比較刑之輕重時，不以新刑法與舊刑法比較，應適用新刑法與懲治盜匪
    條例比較定之。」（參見最高法院民刑事庭會議決議彙編（下冊）第二五三七頁
    及最高法院二十八年上字第二三九七號判例意旨），而舊刑法第三百三十條雖亦
    有加重強盜罪之規定，惟因懲治盜匪條例有效施行期間，舊刑法強盜部分未適用
    ，因而被告行為後法律變更，雖舊刑法第三百三十條法定刑「五年以上十二年以
    下有期徒刑」較新修正之刑法第三百三十條法定刑「七年以上有期徒刑」為輕，
    然比較刑之輕重時，仍不以修正後之刑法與舊刑法比較，而應適用修正後之刑法
    與懲治盜匪條例比較定之，合先敘明。職是，被告於九十年九月二日行為後，立
    法院業於九十一年一月八日決議廢止懲治盜匪條例，並將刑法第三百三十條修正
    ，同年月三十日經總統公布，於二月一日生效施行。而原懲治盜匪條例第五條第
    一項第一款普通盜匪罪之法定刑為「無期徒刑或七年以上有期徒刑」，新修正之
    刑法第三百三十條加重強盜罪之法定刑為「七年以上有期徒刑」，比較新舊法，
    以修正後之刑法第三百三十條有利於被告，自應適用修正後之刑法第三百三十條
    。
三、空玻璃瓶質堅且硬，客觀上具有危險性，足以傷害人之身體，為兇器之一種。核
    被告意圖為自己不法之所有，攜帶空玻璃瓶之兇器，以強暴至使不能抗拒而取他
    人之物部分，係犯刑法第三百三十條之加重強盜罪。核被告駕車追撞告訴人戊○○、甲○○之機車，致告訴人戊○○、甲○○受傷及毆打告訴人丙○○受傷部分
    ，均係係犯刑法第二百七十七條第一項之傷害罪。公訴人就被告駕車追撞告訴人
    戊○○、甲○○之機車及丙○○之自用小客車部分，認係犯刑法第二百七十一條
    第二項、第一項之殺人未遂罪，惟查，被告駕駛上開自用小客車追撞告訴人戊○○、甲○○之機車及丙○○之自用小客車，目的係在於攔阻其等並押至伊駕駛之
    自用小客車上做為人質，且被告開車速度不快，撞擊力道均不大，業經被告及告
    訴人甲○○、丙○○陳述在卷，而被告駕駛上開自用小客車追撞告訴人戊○○、
    甲○○之機車及丙○○之自用小客車後，告訴人戊○○、甲○○所受之傷害與告
    訴人戊○○之機車、丙○○之自用小客車所受之損害均輕微，顯見被告係基於傷
    害之犯意衝撞告訴人戊○○、甲○○之機車及丙○○之自用小客車甚明，公訴人
    就此部分起訴被告觸犯刑法第二百七十一條第二項、第一項之殺人未遂罪，容有
    誤會，惟被告此部分犯罪之基本社會事實同一，起訴法條應予變更。核被告駕車
    追撞告訴人戊○○之機車，致該機車受有如事實欄所載之損壞與追撞告訴人丙○○之自用小客車，致該車有事實欄所載多處受損壞及追撞告訴人辛○○之自用小
    客車，致該車前保險桿損壞，足以生損害於戊○○、丙○○、辛○○部分，均係
    犯刑法第三百五十四條之毀損罪。核被告向告訴人丙○○恐嚇稱：要伊下車解決
    車禍事宜，如不下車，其身上帶有刀、槍，要讓伊死等語，致生危害於安全部分
    ，係犯刑法第三百零五條之恐嚇危害安全罪。核被告以強暴之非法方法，剝奪告
    訴人告訴人戊○○、甲○○、丙○○之行動自由，未得逞部分，係犯刑法第三百
    零二條第三項、第一項之剝奪行動自由未遂罪。核被告以強暴之非法方法，剝奪
    被害人乙○○之行動自由得逞部分，係犯刑法第三百零二條第一項之剝奪行動自
    由既遂罪。又被告駕車二次衝撞告訴人甲○○之機車、三次衝撞告訴人丙○○之
    自小客車，其就同一被害人之先後衝撞行為，時間、地點緊接，應屬一個犯意，
    多次動作之一個行為，侵害一個法益，為接續犯，屬單純一罪。被告駕車追撞告
    訴人戊○○之機車，同時致告訴人戊○○受傷及其機車受損害，係一行為觸犯數
    罪名，為想像競合犯，應依刑法第五十五條規定從一重之傷害罪處斷。被告損壞
    損壞告訴人丙○○之自用小客車多處及損壞告訴人辛○○之自用小客車前保險桿
    犯意各別，應分別論以毀損罪，被告駕車追撞告訴人戊○○、甲○○之機車，致
    告訴人戊○○、甲○○受傷及毆打告訴人丙○○受傷，先後三次傷害犯行，時間
    緊接，犯罪構成要件相同，顯係基於概括犯意反覆為之，為連續犯，應依刑法第
    五十六條規定論以傷害一罪，並加重其刑。被告所犯三次剝奪行動自由未遂犯行
    （即告訴人戊○○、甲○○、丙○○部分）及一次剝奪行動自由既遂犯行（即被
    害人乙○○部分），時間緊接，犯罪構成要件相同，顯係基於概括犯意反覆為之
    ，亦為連續犯，應依刑法第五十六條規定論以剝奪行動自由既遂一罪，並加重其
    刑。被告所犯連續傷害、損壞告訴人丙○○之自用小客車部分、恐嚇危害安全及
    連續剝奪行動自由既遂四罪間，有方法結果之牽連關係，應依刑法第五十五條規
    定從一重之連續剝奪行動自由既遂罪處斷。公訴人雖未就被告恐嚇告訴人丙○○
    部分起訴，惟該部分與已起訴之連續傷害、損壞告訴人丙○○之自用小客車部分
    及連續剝奪行動自由既遂罪間具有方法結果之裁判上一罪關係，法院自得一併加
    以審。又被告將被害人乙○○強拉上車遂行其剝奪行動自由之犯行後，於駕車行
    經臺南縣東山鄉○○村○○○段處，因未注意對向來車而衝向對向車道由告訴人
    辛○○所駕駛之車牌號碼ＢＣ─五六三八號自用小客車之部分，被害人辛○○於
    本院審理中陳稱：並無碰撞，雖被告供稱有碰撞，然辛○○為被害人，苟有受損
    ，不致於迴護被告。此部分被告所為並不成立犯罪。至其後辛○○駕車尾隨，被
    告心生不滿，遂迴車故意衝撞辛○○自用小客車，則被告駕車衝撞辛○○自用小
    客車乃係出於不滿之情另行起意而為之，與前揭毀損罪之論罪科刑部分應無連續
    犯裁判上一罪之關係，公訴人認此部分與前揭毀損罪之論罪科刑部分有連續犯裁
判上一罪之關係，容有誤會。被告前因違反麻醉藥品管理條例案件，經臺灣嘉義
    地方法院判處有期徒刑六月確定，於八十八年九月十五日執行完畢，有臺灣高等
    法院被告全國前案紀錄表一份附於本院卷可稽，其於有期徒刑執行完畢後，五年
    以內再犯本件有期徒刑以上之罪，為累犯，應就被告所犯加重強盜罪、連續剝奪
    行動自由既遂罪及損壞他人（告訴人辛○○部分）之汽車前保險桿罪部分加重其
    刑，並遞加之。
四、原審認被告所犯加重強盜罪、連續剝奪行動自由既遂罪及損壞他人（告訴人辛○○部分）之汽車前保險桿罪部分罪證明確，予以論罪科刑，固非無見，惟查（一
    ）被告係持未敲破之玻璃瓶瓶口抵住告訴人丁○○之腰部，已如前述，原判決事
    實欄認定被告持已敲破之玻璃瓶抵住告訴人丁○○之腰部，其認定之事實即有可
    議。（二）被告對於告訴人戊○○、甲○○、丙○○部分之剝奪行動自由尚屬未
    遂，原判決認均係剝奪行動自由既遂，亦有未洽。（三）被告駕車追撞告訴人戊○○之機車，同時致告訴人戊○○受傷及其機車受損害，係一行為觸犯數罪名，
    為想像競合犯，原判決未依刑法第五十五條規定從一重之傷害罪處斷。（四）據
    告訴人甲○○於警訊時指稱：「我駕駛機車未損壞，：：：」（見警卷甲○○九
    十年九月二日警訊筆錄）；於偵查中意指稱：「：：：車子沒有受損。」（見九
    十年度營偵字第一四七四號偵查卷第三一頁正面），足見告訴人甲○○之機車並
    未損害，原判決事實欄認定告訴人甲○○「機車亦因此受有損壞」，亦有未合。
    （五）被告駕車係損壞告訴人辛○○之汽車前保險桿，惟原判決主文記載被告「
    損壞他人之汽車，足以生損害於他人，：：：」，亦有未當。被告上訴稱：伊沒
    有強盜，妨害自由部分判太重，毀損部分不是故意云云，固無理由，惟原判決就
    關於被告所犯加重強盜罪、連續剝奪行動自由既遂罪及損壞他人（告訴人辛○○
    部分）之汽車前保險桿罪部分既有可議，應由本院將原判決關於被告所犯加重強
    盜罪、連續剝奪行動自由既遂罪及損壞他人（告訴人辛○○部分）之汽車前保險
    桿罪部分撤銷改判。爰審酌被告犯罪之動機、目的、手段，品行，以駕車連續衝
    撞人之方式欲強行剝奪被害人之行動自由，使被害人心生莫大恐懼，短時間內犯
    下強盜、傷害、毀損、妨害自由之案件，所生損害非輕，及犯罪後之態度等一切
    情狀，分別量處如主文第二項所示之刑。至被告供竊取機車之鐵線及供強盜所用
    之玻璃瓶，並無證據足資證明係被告所有，且未扣案，為免將來執行之困難，爰
    均不為沒收之諭知，附此敘明。
貳、駁回上訴部分：
一、訊據被告己○○對於右揭一所示之竊盜事實供承不諱，核與證人即被害人鄭嘉俐
    之父鄭金實於警訊時證述及被害人鄭素雲於警訊時指訴之情節相符，復有贓物認
    領保管單（ＹＫＨ─七○○號機車）及車輛車牌失竊作業－查獲車輛認可資料之
    影本各一份附於九十年度度營偵字第一四七四號偵查卷（第二一頁、第二二頁）
    足憑，被告此部分之自白與事實相符，足以採信，被告先後竊得被害人鄭嘉立及
    鄭素雲所有之機車，供己使用，顯有為自己不法所有之意圖，事證明確，被告竊
    盜犯刑亦堪認定。
二、核被告意圖為自己不法之所有，竊取他人之機車所為，係犯刑法第三百二十條第
    一項之普通竊盜罪。被告所犯二次竊盜，時間緊接，犯罪構成要件相同，顯係基
    於概括犯意反覆為之，為連續犯，應刑法第五十六條規定論以一罪，並加重其刑
    。被告前因違反麻醉藥品管理條例案件，經臺灣嘉義地方法院判處有期徒刑六月
    確定，於八十八年九月十五日執行完畢，有臺灣高等法院被告全國前案紀錄表一
    份附於本院卷可稽，其於有期徒刑執行完畢後，五年以內再犯本件有期徒刑以上
    之罪，為累犯，被告所犯連續竊盜，應依刑法第四十七條規定加重其刑，並遞加
    之。
三、原審認被告所犯連續竊盜部分罪證明確，適用刑法第五十六條、第三百二十條第
    一項、第四十七條、罰金罰鍰提高標準條例第一條前段之規定，並審酌被告犯罪
    之動機、短時間內犯下多起竊盜案件，所生損害非輕，且其犯罪後仍飾詞狡辯，
    毫無悔意等一切情狀，以被告為累犯，判處有期徒刑五月，認事用法並無違誤。
    被告上訴稱竊盜部分上訴理由伊不知道云云，為無理由，應予駁回。
、被告所犯上開加重強盜罪、連續剝奪行動自由既遂罪、損壞他人（告訴人辛○○
    部分）之汽車前保險桿罪、普通竊盜罪，犯意各別，犯罪構成要件不同，應分論
    併罰。被告所犯前開撤銷改判部分之罪所處有期徒刑七年二月、二年、三月，與
    駁回上訴部分之罪所處有期徒刑五月，應執行有期徒刑九年五月。（被告所犯侵
    占罪經原審判處有期徒刑三月後未上訴已確定，本院未一併列入定應執行刑。）
據上論斷，應依刑事訴訟法第三百六十八條、第三百六十九條第一項前段、第三百六
十四條、第二百九十九條第一項前段、第三百條，刑法第二條第一項前段、第五十六
條、第三百三十條、第二百七十七條第一項、第三百五十四條、第三百零五條、第三
百零二條第一項、第五十五條、第四十七條、第五十一條第五款，罰金罰鍰提高標準
條例第一條前段，判決如主文。
本案經檢察官邱克斌到庭執行職務。
中    華    民    國      九十二      年      四      月      十        日
                                  臺灣高等法院臺南分院刑事第二庭
                                      審判長法官  游    明    仁
                                            法官  林    永    茂
                                            法官  陳    清    溪
右正本證明與原本無異。
如不服本判決，應於判決送達後十日內向本院提出上訴狀，其未敘述理由者並應於提
出上訴狀後十日內向本院補提理由書（應附繕本)。
                                      法院書記官  趙    玲    瓏
中    華    民    國      九十二      年      四      月      十一      日
附錄本案論罪科刑法條
刑法第三百三十條：
犯強盜罪而有第三百二十一條第一項各款情形之一者，處七年以上有期徒刑。
刑法第三百零二條第一項：
私行拘禁或以其他非法方法，剝奪人之行動自由者，處五年以下有期徒刑、拘役或三
百元以下罰金。
刑法第三百二十條第一項：
意圖為自己或第三人不法之所有，而竊取他人之動產者，為竊盜罪，處五年以下有期
徒刑、拘役或五百元以下罰金。
刑法第三百五十四條：
毀棄、損壞前二條以外之他人之物或致令不堪用，足以生損害於公眾或他人者，處二
年以下有期徒刑、拘役或五百元以下罰金。


司法院資訊處製作；財團法人民間司法改革基金會備份。
